【裁判字號】    95,建,11
【裁判日期】    970303
【裁判案由】    給付工程款
【裁判全文】
臺灣屏東地方法院民事判決                95年度建字第11號
原      告  東南亞工程股份有限公司
法定代理人  丙○○
訴訟代理人  甲○○
            王成彬律師
被      告  交通部公路總局第三區養護工程處
法定代理人  乙○○
訴訟代理人  王伊忱律師
            鄭美玲律師
            陳景裕律師
當事人間請求給付工程款事件，本院於民國97年2 月18日言詞辯
論終結，判決如下：
    主    文
原告之訴及其假執行之聲請均駁回。
訴訟費用由原告負擔。
    事實及理由
壹、原告主張：
    原告於90年9 月10日與被告訂約承攬屏東縣里港、高樹鄉「
    台22線高樹大橋新建工程（主體工程）」，價額新台幣（下
    同）457,030,406 元，工程期限: 於接獲被告通知起5 日內
    開工720 日曆天完工。原告於91年1 月1 日開工，於93年11
    月5 日完工，93年12月27日驗收，開工至完工期間，因可歸
    責於被告之事由三次展延工期及停工，即被告92年10月20日
    三工工字第0920041391號函展延110 天、93年4 月19日三工
    工字第0930007587號函停工174 天，93年11月9 日三工工字
    第0930035010號函展延工期40天，合計展延及停工324 天。
    查本件工程係以全套管基樁水中混凝土施工，此種施工法依
    業界常規約有6 至12% 之損耗率，被告漏未編列。本工程水
    中混凝土驗收結算之數量為26,424m3，以損耗率下限之6%計
    算損耗量為26,424m3＊0.06＝1,585m3 之損耗量，而原告實
    際水中混凝土施工數量為27,931m3，扣除驗收結算數量
    26,424 m3 ，損耗量為27,931-26,424 ＝1,507 m3，與上述
    6%損耗量相當。此部分損耗量為被告應給付之工程費用，該
    工程費用數額為1,507 立方公尺×1,274 元/ m3=1,919,918
    元，再包含一式部分及管理費用等為2,222,434 元，被告應
    再給付此部分之工程價款。本件工程因展延及停工324 天，
    此期間之工程管理費共計為19,710,890元，與上開損耗量兩
    項合計2,222,434 +18,792,183 =21,014,617 元，為被告應
    再給付原告之工程價款。按本件工程為具有承攬與買賣混合
    契約性質之不動產製造物供給契約，本件工程款非僅為承攬
    契約之報酬而已，本質上乃為不動產製造物之價款，上開水
    中混凝土施作之損耗量本為工作物價款之一部分，而延長工
    期有關之費用亦為工程款之一部分，無論依買賣契約之價金
    ，或承攬契約之報酬，被告均應有給付之義務。被告漏列損
    耗率，及延長工期，爰依「投標須知」第46條第(二)款約定、
    民法第227 條不完全給付規定及227 條之2 情事變更原則提
    起
    本件。並聲明：(一)被告應給付原告21,014,617元，及自93
    年12月27日起至清償日止，按週年利率百分之5 計算之利息
    。(二)願供擔保請准予假執行。
貳、被告抗辯:
    全套管基樁「210kg/cm2 水中混凝土」之結算數量業已加計
    損耗量核付工程款予原告 (樁長為28m ，加1.5m，即29.5m)
    ，原告無權請求依結算數量另行加計6%之損耗1,507m3 給付
    工程款。且原告之請求權已罹於2 年短期消滅時效。本案有
    「公路工程施工說明書」第一章第3.2 條規定之適用，該條
    款並非定型化契約。而系爭工程第一次展延工期係因民眾所
    有之乳牛棚抗拒拆除，而影響部分工程項目之施工，第二次
    展延工期系爭工程因百姓抗爭拒拆舊高樹大橋以至於展延工
    期共174 天，第三次再展延工期40天，惟此工期之展延，顯
    非可歸責於被告之事由所致，因此原告自不得依民法第227
    條不完全給付規定請求被告負損害賠償責任。系爭工程合約
    對於因房屋拆除問題可能發生展延工期之情形，已於第七條
    (四)之2 約定甚明，對於需因此展延工期自為兩造所能預見。
    又系爭工程合約對於可能延誤工期之因素已在合約第七條予
    以約定，由被告同意延長工期之方式給予補償，而系爭工程
    亦已展延工期324 日。再參之系爭工程合約附件「投標須知
    及附件」第2 條、第5 條、第6 條、第7 條之約定，在廠商
    投標前應已詳閱投標文件及工程圖說、契約樣稿等，原告得
    標後又已簽約而未有異議，足證對於系爭工程可能因房屋拆
    除問題而影響工期之事實，應為原告於簽約時所能預見，自
    與情事變更原則之規定有別，難認有情事變更原則之適用。
    按「投標須知」第46條第(二)款之適用要件有三： (1)因可歸
    責於被告之因素而停工； (2)工程須全面停工； (3)原告基
    於實際需要仍應繼續辦理工地交通、安衛、環保各項設施之
    管理與維護。倘若上述三項條件之任一條件未符合，即無法
    適用該規定，第二次展延工期174 天顯非可歸責於被告，而
    新高樹大橋於原告施作完成後已於93年1 月12日正式通車，
    移交由被告管理，故該部分原告自93年1 月12日通車之日起
    即無繼續辦理工地交通、安衛、環保各項設施管理與維護之
    需要；至於舊高樹大橋亦於新橋93年1 月12日正式通車之時
    同時封閉，嗣後雖因百姓抗爭拒拆舊高樹大橋致系爭工程自
    93年4 月5 日至93年9 月26日停工，但此停工期間原告已無
    其他工作需施作，且舊橋既已封閉，又新橋亦已正式通車使
    用，則原告自無繼續辦理工地交通、安衛、環保各項設施管
    理與維護之需要，此顯與首揭「投標須知」第46條第(二)款規
    定須「原告基於實際需要仍應繼續辦理工地交通、安衛、環
    保各項設施之管理與維護」之要件不符，故原告自不得援引
    「投標須知」第46條第(二)款之規定請求。並聲明: 如主文所
    示，如受不利之判決，願供擔保宣告免為假執行。
、原告主張: 伊於90年9 月10日與被告訂約承攬屏東縣里港、
    高樹鄉「台22線高樹大橋新建工程（主體工程）」，價額
    457,030,406 元，工程期限於接獲被告通知起5 日內開工
    720 日曆天完工。原告於91年1 月1 日開工，於93年11月5
    日完工，93年12月27日驗收，開工至完工期間，因可歸責於
    被告之事由三次展延工期，即被告92年10月20日三工工字第
    0920041391號函展延110 天、93年4 月19日三工工字第
    0930007587號函展延174 天，93年11月9 日三工工字第
    0930035010號函展延40天，合計展延工期324 天，業據提出
    工程契約、投標須知及附件、交通部公路總局營繕工程結算
    驗收證明書為證，並為被告所不爭執，堪信為真實。兩造並
    就下列事實不爭執: (一)本件第1 次展延工期為：91年9 月28
    日至92年1 月15日（共110 天），原因為：牛棚未拆除，這
    次係部分停工，原告請求權基礎為：民法第227 條及227 條
    之2 ，求償標的為展延工期之管理費。(二)本件第2 次展延工
    期為：93年4 月5 日至93年9 月25日（共174 天），原因為
    ：拆橋受阻，這次係全面停工，原告請求權基礎為：交通部
    公路局工程投標須知第46條第2 款、民法第227 條、227 條
    之2 ，求償標的為公安、交維、環保等一式管理費及展延工
    期期間管理費。(三)本件第3 次展延工期為：93年9 月26日至
    93年11月4 日（共40天），原因為：被告確定不拆橋，剩餘
    工作之完成，本次係展延工期，不屬停工，原告請求權基礎
    為：民法第227 條、227 條之2 ，求償標的為展延工期之管
    理費 (見本院卷四第61頁至第62頁)。
肆、本件爭點經兩造確認(見本院卷三第171頁至第172頁)厥為:
一、全套管基樁「210Kg/c㎡水中混擬土」部分：
  (一)以29.5m 之結算計付之工程款，該結算是否已包含水中混擬
    土之耗損率？頂部1.2 公尺須打除部分，是否即耗損量？
  (二)如本件應另行加計損耗量，則原告可請求之數量為何？
  (三)如原告主張依結算數量再加計耗損量為有理由，該請求權是
    否已罹時效消滅？
二、展延工期期間之管理費部分：
  (一)本件有無「公路工程施工說明書」第一章第3.2 條規定之適
    用 (原告不得因此提出賠償損失或修正結算要求)？ 該條款
    是否為定型化契約，應屬無效？
  (二)本件被告有無民法227 條規定不完全給付之情事？本件有無
    「投標須知」第46條第(二)之適用？本件有無民法227 條之2
    情事變更原則之適用？
伍、爰就上開爭點加以論斷:
一、全套管基樁「210kg/cm2 水中混凝土」部分：(一)以29.5m 之
    結算計付之工程款，該結算是否已包含水中混擬土之耗損率
    ？頂部1.2 公尺須打除部分，是否即耗損量？(二)如本件應另
    行加計損耗量，則原告可請求之數量為何？
    原告主張：全套管基樁水中混凝土施工，依業界常規約有6-
    12% 之損耗率，被告漏未編列。本工程水中混凝土驗收結算
    數量為26,424m3，而原告實際水中混凝土施工數量為27,931
    m3，此部份應屬損耗量，應由被告給付，含一式部份及管理
    費用等共計2,222,434 元。被告抗辯：全套管基樁「
    210kg/cm2 水中混凝土」之結算數量業已加計損耗量核付工
    程款予原告 (樁長為28m ，加1.5m，即29.5m)，原告無權請
    求應依結算數量另行加計6%之損耗1,507m3 給付工程款。本
    件經兩造合意送行政院公共工程委員鑑定，結果如下 (見本
    院卷三第157 頁至第161 頁):
  (一)劣質混凝土形成原因：全套管基樁水中混凝土澆置作業係於
    樁孔內以特密管放置至距樁底約20公分，由下而上灌注混凝
    土，灌注前一般於特密管口放置橡皮碗，以期排除管內泥水
    。由於剛開始混凝土灌注時，通過特密管管口之最初混凝土
    首先直接接觸的是樁底淤泥、泥水、穩定液或附著於特密管
    及鋼筋之泥、砂等物質，混凝土與之混合，其配比已不是原
    有混凝土設計配比，而為強度不足的劣質混凝土，當混凝土
    澆置作業至某一高度時，特密管即有足夠埋入混凝土深度，
    後續澆置混凝土受到周圍已澆置混凝土保護，不會與穩定液
    或淤泥接觸及可確保其品質。國內一般工程經驗，該劣質混
    凝土為1 公尺以上，需予打除；其成份即為混凝土及泥水混
    合物。
  (二)行政院公共工程委員會於90年8 月出版公共工程施工綱要規
    範中第02451 章基樁中第3.2.2.(9) 基樁完成後，樁頭之劣
    質混凝土必須打除，其打除長度應依據設計圖之規定及工程
    司指示辦理。第4.1.1 樁長之計算(1) 各式基樁之計量長度
    ，應於工作完成後，自樁尖量至樁頂切除面之總長度，以﹝
    公尺﹞為單位計量。第4.2.6 場鑄混凝土樁，由於孔壁崩坍
    ，澆置混凝土所增加之損耗率已包含在契約單價內。
  (三)目前國內公共工程有關全套管基樁水中混凝土計價方式大部
    分與該會施工綱要規範同，即於規範中言明計價方式，以設
    計長度計價，劣質混凝土體積視為損耗量一部份，增加之損
    耗則包含在契約單價內。至於有少數公共工程有不同計價方
    式，應以雙方簽訂之契約記載項目及說明為主。
  (四)實際全套管基樁水中混凝土澆置量，雖然扣除鋼筋體積但仍
    大於基樁面積乘以設計樁長（基樁設計體積）的理論值，一
    般稱為損耗量，其理由如下： (1)全套管基樁之鑽掘套管因
    壁厚及切削刃口關係，以致鑽掘樁孔內徑大於或等於基樁直
    徑。 (2)施工品質控制不佳，造成超挖致樁孔孔壁崩坍或凹
    凸不平。 (3)水中混凝土澆置過程中所產生之劣質混凝土。
    混凝土損耗率即等於損耗量除以基樁設計體積，其大小變化
    甚大，與基樁樁徑、樁長、地質條件、施工機具性能、施工
    技術及品質控制是否良好有關，雖有部份學者專家論及損耗
    率，惟工程慣例並無常規數字可供參考，故實務上，規範規
    定損耗率包括在基樁單價內，由市場機制決定。
  (五)經查系爭工程之(七)合約發包文件對於全套管基樁水中混凝土
    計價方式係以立方公尺計算，但所有文件並未提及損耗是否
    包含於單價內。結算數量又把劣質混凝土算在內，與本會規
    範（工程慣例）不符。依系爭工程慣例計算其以（29.5-28.
    3 ）/28.3 ×100%=4.2% ，約有4.2%損耗率在內。若以實作
    數量計算，則可能因施工廠商施工機具設備差、施工經驗與
    技術不足及品質控制不佳而增加之水中混凝土損耗量，由業
    主負擔，不盡合理。
  (六)本件不宜再加計損耗量增加工程款其理由如下： (1)系爭工
    程係採公開招標方式，原告投標之單價以其擁有之專業知識
    應已考慮損耗量之風險。 (2)系爭工程合約等相關資料係針
    對國內公共工程發包而製作，其往來對象為具有專業技術、
    設備、人力、業績及一定規模、資本額之營造商。若有疑義
    ，應本諸專業施工廠商立場於每月5 日、20日工程估驗計價
    時向被告提出。 (3)系爭工程全套管基樁水中混凝土之工作
    項目於92年8 月15日完成，但原告遲至95年12月12日始提出
    請求，似有悖於常情。 (4)系爭工程結算數量以一般慣例原
    則已包括損耗量等語。
    經核上開鑑定報告，原告無法具體指出明顯瑕疵，則上開鑑
    定報告誠堪採擇為本件判斷基礎。原告於其民事準備書狀亦
    自認「該1.5 m 係為0.3 m 入基礎體及1.2 m 劣質混凝土，
    而所謂1.2 m 劣質混凝土之形成原因，係全套管混凝土施工
    係由下往上填築，管底淤泥及懸浮雜質隨混凝土澆罝高度提
    升而往上溢浮所致」(見本院卷二第13頁)等語，足認原告亦
    不爭執所稱1.2m之劣質混凝土內即已含有基樁質管內原來既
    有沉底之淤泥、水份及管壁附著之砂土等物質，並非全部均
    為原告所灌注之「 210㎏/㎝2水中混凝土」，而原告對全套
    管基樁「 210Kg/c㎡水中混凝土」，係以29.5m 之結算計付
    之工程款亦不爭執，足認系爭工程結算數量以一般慣例原則
    已包括損耗量。原告雖主張「系爭工程原設計人丁○○證述
    本件在設計發包的時候是沒有計算耗損率的，鑑定報告說已
    將損耗率放在單價之中，這與設計契約人的原意不符」云云
    ，惟證人丁○○係證述「本件在我們設計發包的時候是沒有
    計算耗損率的，至於結算時也不一定要計算耗損率。因為要
    由土壤、地下水位高低、施工過程來決定耗損率，這是施工
    單位要去了解的，所以要不要計算耗損率，是由公路總局及
    承包廠商當場決定。」、「本件結算時，被告是依照原來設
    計方式的數量來計算耗損率，而原來設計是沒有計算耗損率
    。」（見本院卷三第34頁）等語，是縱認系爭工程設計發包
    的時候沒有計算耗損率，惟結算數量係以一般慣例原則計算
    損耗量。本件結算既已包含損耗率在內，且依行政院公共工
    程委員會之鑑定報告亦予估算結算數量已內含4.2%之損耗率
    ，故原告不得再請求其他損耗量。原告又主張所謂工程慣例
    約有6%～12% 之損耗率云云，亦經被告所否認，雖有部分學
    者專家論及損耗率，惟工程慣例並無常規數字可供參考，原
    告又未盡舉證之責，自無法為有利於原告之認定。
二、本件有無「公路工程施工說明書」第一章第3.2 條規定之適
    用（原告不得因此提出賠償損失或修正結算要求)？ 該條款
    是否為定型化契約，應屬無效？
  (一)按「定型化契約之條款因違反誠信原則顯失公平而無效者，
    係以契約當事人之一方於訂約當時，處於無從選擇締約對象
    或無拒絕締約餘地之情況，而簽訂顯然不利於己之約定為其
    要件」、「本件系爭工程契約條款，並非企業經營者為商品
    交易之便捷而與不特定之多數消費者而訂立，而僅係被上訴
    人作為與承攬人洽談工程條件之商議張本，當事人均屬特定
    人，而承攬人對於是否締結工程契約及工程契約之內容均有
    參與磋商及自主決定之權利，堪認系爭工程契約非民法第
    247 條之1 立法目的所規範之定型化契約類型。」。最高法
    院91年度台上字第2220號、93年度台上字第2470號民事判決
    著有明文。查系爭工程合約附件「公路工程施工說明書」第
    一章第3.2 條係針對被告工程發包而製作，其往來對象為具
    有專業技術、知識、人力及一定規模、資本額之營造商，且
    被告發包本件工程係採公開招標方式，投標人於投標前，即
    可洽購與本工程有關之投標須知、合約書、施工標準規範、
    特訂條款、工程圖樣等文件，有充分機會及時間詳閱相關資
    料，瞭解得標後之權利義務關係，以決定是否參加投標，「
    公路工程施工說明書」第一章第3.2 條僅係被告作為與承攬
    人洽談工程條件之商議張本，當事人均屬特定人，而承攬人
    對於是否締結工程契約及工程契約之內容均有參與磋商及自
    主決定之權利。又被告係公家機關，對所管之公共工程皆以
    招標、議價及比價之方式行之，廠商於招標或議價、比價時
    就合約條款如有任何意見，應已評估風險，並利用保險或其
    他方式將風險轉嫁；且廠商於投標前可洽購工程暨其相關附
    件之充分瞭解得標後之權利義務關係，俾以決定是否參加投
    標，核與民法第247 條之1 所謂處於無從選擇締約對象或無
    從拒絕締約餘地之情況，尚屬不符。揆諸前揭最高法院判決
    意旨，系爭工程合約附件「公路工程施工說明書」第一章第
    3.2 條有關展延工期廠商不得請求賠償之約定，與民法第
    247 條之1 所稱之定型化契約條款不符，尚難指為無效。又
    按定型化契約應受衡平原則之限制，係指締約之一方之契約
    條款已預先擬定，他方僅能依該條款訂立契約，否則，即受
    不締約之不利益，始應適用衡平原則之法理，以排除不公平
    之「單方利益條款」，避免居於經濟弱勢之一方無締約之可
    能，而忍受不締約之不利益。（最高法院93年度台上字第
    710號判決參照）。經查系爭工程之得標總價為457,030,406
    元，係重大交通工程，足認原告之財力於參與投標時尚非經
    濟之弱者，且其本得自由決定是否參加投標；及於得標後自
    由決定是否與被告簽訂系爭契約，故原告實無因經濟生活受
    制於被告而不得不訂約之情形，參照上開最高法院判決意旨
    ，亦不得任意指稱系爭契約條款有顯失公平而屬無效之情形
    。按系爭工程合約附件「公路工程施工說明書」第一章第
    3.2 條已明文規定，因非可歸責於原告之責任，而影響部分
    或整個工期時，除被告應按實際情形予以核展展延工期外，
    原告「不得因此提出賠償損失或停止結算要求」（見本院卷
    一第161 頁）等語，是原告主張被告應給付展延工期期間之
    管理費云云，尚屬無據。
三、本件被告有無民法第227 條不完全給付之情事？
    按民法第227 條不完全給付者，須因可歸責於債務人之事由
    ，而造成給付有瑕疵者，為其構成要件。查一般公共工程施
    工，常有遭受地主或地方百姓非理性之抗爭致而影響工程之
    進行，此為目前社會之常見現象。查系爭工程第一次展延工
    期係因民眾所有之乳牛棚抗拒拆除，為兩造所不爭執，依照
    土地徵收條例第二章徵收程序規定，徵收機關是地方政府，
    被告只是需地機關，經報由中央主管核准徵收土地或土地改
    良物，通知地方政府主管機關公告，由地方政府徵收土地交
    付被告使用，而房屋拆除、土地取得、管線遷移等，依工程
    契約第七條第(四)款屬於可以展延工期的原因，足認被告並沒
    有房屋拆除、取得土地之義務。本件民眾所有之乳牛棚抗拒
    拆除而影響部分工程項目之施工，此顯非可歸責於被告之事
    由所致；另查系爭工程第二、三次展延工期，係因地方人士
    陳情抗爭舊高樹大橋之拆除所致，此亦非可歸責於被告，況
    系爭工程合約對於可能延誤工期之因素已在工程契約第七條
    第(四)款約定由被告同意延長工期之方式給予補償，是原告主
    張依民法第227 條不完全給付規定，請求被告負損害賠償責
    任云云，亦屬無據。
四、本件有無「投標須知」第46條第(二)款之適用？
  (一)按「投標須知」第46條第(二)款之適用要件有三： (1)因可歸
    責於被告之因素而停工； (2)工程須全面停工； (3)原告基
    於實際需要仍應繼續辦理工地交通、安衛、環保各項設施之
    管理與維護。
  (二)查系爭工程，因百姓抗爭拒拆舊高樹大橋以至於展延工期共
    174 天，惟此工期之展延並非可歸責於被告，已如前述。且
    查系爭工程原告之工作區分為二部分，其一為新高樹大橋之
    興建；其二則為舊高樹大橋之打除，而新高樹大橋於原告施
    作完成後已於93年1 月12日正式通車，移交由被告管理等情
    ，有被証9 被告所屬里嶺工務所函文乙份為證，並為原告所
    不爭執，故該部分原告自93年1 月12日通車之日起即無繼續
    辦理工地交通、安衛、環保各項設施管理與維護之需要；至
    於舊高樹大橋亦於新橋93年1 月12日正式通車之時同時封閉
    ，嗣後雖因百姓抗爭拒拆舊高樹大橋致系爭工自93年4 月5
    日至93年9 月26日停工，但此停工期間原告已無其他工作需
    施作，舊橋既已封閉，新橋亦已正式通車使用，則原告自無
    繼續辦理工地交通、安衛、環保各項設施管理與維護之需要
    ，此顯與首揭「投標須知」第46條第(二)款規定須「原告基於
    實際需要仍應繼續辦理工地交通、安衛、環保各項設施之管
    理與維護」之要件不符，原告援引「投標須知」第46條第(二)
    項之規定請求，亦屬無據。
五、本件有無民法227 條之2 情事變更原則之適用？
    按契約成立後，情事變更，非當時所得預料，而依其原有效
    果顯失公平者，當事人始得依民法第227 條之2 第1 項之規
    定，聲請法院增減其給付或變更其他原有之效果。而所謂情
    事變更，非當時所得預料，依其原有效果顯失公平者，係指
    情事劇變，非契約成立當時所得預料，依一般觀念，認為如
    依其原有效果顯然有失公平者而言，最高法院93年度台上字
    第1277號判決參照；又按此一情事變更原則旨在規範於不可
    預料之情事發生時，公平分配風險與補充不可預見之損失，
    以分配因情事變更之風險所產生之不利益，經由法院公平裁
    量決定增減給付或變更其他原有效果，使能公平分配風險於
    雙方當事人，亦有台灣高等法院高雄分院94年度建上易字第
    7 號判決參照。查兩造所立工程契約對於因房屋拆除問題可
    能發生展延工期之情形，已於第七條(四)之2 約定甚明，對於
    需因此展延工期自為兩造所能預見。又系爭工程合約對於可
    能延誤工期之因素，已在合約第七條第(四)款予以約定由被告
    同意延長工期之方式給予補償，而本件系爭工程亦已展延工
    期324 日。再參之系爭工程契約附件「交通部公路局工程投
    標須知及附件」第2 條、第7 條之約定，廠商投標前應詳閱
    投標文件及工程圖說、契約樣稿等，並自行勘查現埸，原告
    得標後又已簽約而未有異議，足證對於系爭工程可能因牛棚
    及舊橋之拆除問題而影響工期之事實，應為原告於簽約時所
    能預見，自與前開情事變更原則之規定有別，難認有情事變
    更原則之適用。
陸、綜上所述，原告依上開主張請求被告應給付原告21,014,617
    元，及自93年12月27日起至清償日止，按週年利率百分之5
    計算之利息，即屬無據，應併其假執行之聲請，予以駁回。
柒、兩造其餘主張及所提證據與本院上開論斷無涉或無違，不予
    贅述。
捌、結論：本件原告之訴為無理由，依民事訴訟法第78條，判決
    如主文。
中    華    民    國    97    年    3     月     3    日
                  民事第二庭    法  官  阮世賢
正本係照原本作成。
如對本判決上訴，須於判決送達後20日內向本院提出上訴狀。
                                書記官  粘嫦珠
中    華    民    國    97    年    2     月     3    日


司法院資訊處製作；財團法人民間司法改革基金會備份。
